【裁判字號】    98,訴,828
【裁判日期】    980526
【裁判案由】    違反毒品危害防制條例
【裁判全文】
臺灣彰化地方法院刑事判決               98年度訴字第828號
公  訴  人  臺灣彰化地方法院檢察署檢察官
被      告  甲○○
上列被告因違反毒品危害防制條例案件，經檢察官提起公訴（98
年度毒偵字第705號），本院依簡式審判程序判決如下：
    主  文
甲○○施用第一級毒品，累犯，處有期徒刑壹年。扣案之海洛因
陸包（合計淨重壹點零肆公克、空包裝總重壹點捌零公克）沒收
銷燬之、扣案之注射針筒壹支沒收。
    事  實
一、甲○○前於民國87年間因施用毒品案件，經本院以87年度毒
    聲字第1332號裁定送勒戒處所施以觀察、勒戒後，認有繼續
    施用毒品之傾向，復經本院以87年度毒聲字第1800號裁定令
    入臺灣雲林戒治處所施以強制戒治，再經本院以88年度毒聲
    字第1137號裁定停止戒治，所餘戒治期間付保護管束，復經
    本院以88年度毒聲字第2103號裁定撤銷停止戒治，再令入戒
    治處所施以強制戒治，於89年3月18日執行完畢釋放，並由
    臺灣彰化地方法院檢察署檢察官以89年度戒毒偵字第350、3
    51號為不起訴處分確定。其又於前揭強制戒治執行完畢釋放
    後5年內之93年間，因施用第一、二級毒品案件，經本院以
    93年度訴字第1249號判決各判處有期徒刑8月、4月，定應執
    行刑為有期徒刑10月確定（第1案），又於94年間因連續施
    用第一級毒品案件，經本院以94年度訴字第553號判決判處
    有期徒刑1年確定（第2案），復於同年間因連續施用第二級
    毒品案件，經本院以94年度易字第523號判決判處有期徒刑5
    月確定（第3案），又於95年間因連續施用第一級毒品案件
    ，經臺灣雲林地方法院以95年度訴字第204號判決判處有期
    徒刑1年確定（第4案）；上開第2、3、4案件嗣經臺灣雲林
    地方法院以96年度聲減字第1280號裁定各減刑為有期徒刑6
    月、2月又15日、6月，且就第2、3案件定應執行刑為有期徒
    刑8月確定，並與上開第1案及經減刑後之第4案所處之刑接
    續執行，於96年12月26日縮短刑期假釋出監付保護管束，並
    於96年12月30日保護管束期滿未經撤銷假釋而視為執行完畢
    。詎仍不知悔改，復基於施用第一級毒品海洛因之犯意，於
    98年3月17日11時許，在其位於彰化縣二林鎮○○里○○路○
    段3號住處，以將海洛因置入注射針筒內摻水施打手臂靜脈
    血管之方式，施用第一級毒品海洛因1次。嗣於98年3月17日
    12時45分許，為警在其上揭住處執行搜索查獲，並扣得第一
    級毒品海洛因6包（合計淨重1.04公克、空包裝總重1.80公
    克）及其所有供其施用毒品海洛因所用之注射針筒1支，且
    經警採集其尿液送驗，結果呈嗎啡陽性反應，而悉上情。
二、案經彰化縣警察局芳苑分局報告臺灣彰化地方法院檢察署檢
    察官偵查起訴。
    理  由
一、本件被告甲○○所犯係死刑、無期徒刑、最輕本刑為3年以
    上有期徒刑以外之罪，其於準備程序就前揭被訴事實為有罪
    之陳述，經受命法官告知簡式審判程序之旨，並聽取其與公
    訴人之意見後，本院認無不得或不宜改依簡式審判程序進行
    之處，爰依刑事訴訟法第273條之1第1項、第284條之1，裁
    定本案由受命法官獨任進行簡式審判程序，合先敘明。
二、訊據被告甲○○對於上揭事實坦承不諱，且其於98年3月17
    日為警採集之尿液送驗，結果呈嗎啡陽性反應，有彰化縣警
    察局芳苑分局委託檢驗尿液代號與真實姓名對照認證表及詮
    昕科技股份有限公司濫用藥物尿液檢驗報告各1紙附卷可憑
    ，復有注射針筒1支扣案可佐，此外，扣案之白粉6包，經送
    法務部調查局鑑驗結果，確均含第一級毒品海洛因成分（合
    計淨重1.04公克、空包裝總重1.80公克），有該局98年4月1
    0日調科壹字第09823012120號鑑定書1紙在卷可稽，足徵被
    告之任意性自白與事實相符，可以採信。
三、按施用第一、二級毒品為犯罪行為，毒品危害防制條例第10
    條定有處罰明文。故施用第一、二級毒品者，依前揭規定本
    應科以刑罰，惟基於刑事政策，對合於一定條件之施用者，
    則依同條例第20條、第23條之規定，施以觀察、勒戒或強制
    戒治之保安處分。又毒品危害防制條例於92年7月9日修正公
    布，自93年1月9日施行。其中第20條、第23條將施用毒品之
    刑事處遇程序，區分為「初犯」及「5年內再犯」、「5年後
    再犯」。依其立法理由之說明：「初犯」，經觀察、勒戒或
    強制戒治後，應為不起訴處分或不付審理之裁定；經觀察、
    勒戒或強制戒治執行完畢釋放後，「5年內再犯」者，因其
    再犯率甚高，原實施之觀察、勒戒及強制戒治既已無法收其
    實效，爰依法追訴或裁定交付審理。至於經觀察、勒戒或強
    制戒治執行完畢釋放後，「5年後再犯」者，前所實施之觀
    察、勒戒或強制戒治已足以遮斷其施用毒品之毒癮，為期自
    新及協助其斷除毒癮，仍適用「初犯」規定，先經觀察、勒
    戒或強制戒治之程序。從而依修正後之規定，僅限於「初犯
    」及「5年後再犯」二種情形，始應先經觀察、勒戒或強制
    戒治程序。倘被告於5年內已再犯，經依法追訴處罰，縱其
    第3次（或第3次以上）再度施用毒品之時間，在初犯經觀察
    、勒戒或強制戒治執行完畢釋放5年以後，已不合於「5年後
    再犯」之規定，且因已於「5年內再犯」，顯見其再犯率甚
    高，原實施觀察、勒戒或強制戒治，已無法收其實效，即應
    依該條例第10條處罰（參照最高法院97年度第5次刑事庭會
    議決議）。查被告前於87年間因施用毒品案件，經本院以87
    年度毒聲字第1332號裁定送勒戒處所施以觀察、勒戒後，認
    有繼續施用毒品之傾向，復經本院以87年度毒聲字第1800號
    裁定令入臺灣雲林戒治處所施以強制戒治，再經本院以88年
    度毒聲字第1137號裁定停止戒治，所餘戒治期間付保護管束
    ，復經本院以88年度毒聲字第2103號裁定撤銷停止戒治，再
    令入戒治處所施以強制戒治，於89年3月18日執行完畢釋放
    ，並由臺灣彰化地方法院檢察署檢察官以89年度戒毒偵字第
    350、351號為不起訴處分確定。其又於前揭強制戒治執行完
    畢釋放後5年內之93年間，因施用第一、二級毒品案件，經
    本院以93年度訴字第1249號判決各判處有期徒刑8月、4月，
    定應執行刑為有期徒刑10月確定，有臺灣高等法院被告前案
    紀錄表及臺灣彰化地方法院檢察署刑案資料查註紀錄表各1
    份在卷可參。是被告前因施用毒品案件，經強制戒治執行完
    畢並釋放後，曾於5年內再度施用毒品並經依法追訴處罰，
    縱其於本案之施用毒品犯罪時間距離先前強制戒治執行完畢
    釋放已逾5年，仍不合於「5年後再犯」之規定，且因被告已
    於「5年內再犯」，顯見其再犯率甚高，即應依毒品危害防
    制條例第10條之規定處罰。綜上所述，本案事證明確，被告
    犯行洵堪認定，應予依法論科。
四、查海洛因係毒品危害防制條例第2條第2項第1款所稱之第一
    級毒品，依法不得持有、施用。故核被告所為，係犯毒品危
    害防制條例第10條第1項之施用第一級毒品罪。被告持有第
    一級毒品海洛因進而施用，持有之低度行為應為施用之高度
    行為所吸收，不另論罪。被告前於93年間，因施用第一、二
    級毒品案件，經本院以93年度訴字第1249號判決各判處有期
    徒刑8月、4月，定應執行刑為有期徒刑10月確定（第1案）
    ，又於94年間因連續施用第一級毒品案件，經本院以94年度
    訴字第553號判決判處有期徒刑1年確定（第2案），復於同
    年間因連續施用第二級毒品案件，經本院以94年度易字第52
    3號判決判處有期徒刑5月確定（第3案），又於95年間因連
    續施用第一級毒品案件，經臺灣雲林地方法院以95年度訴字
    第204號判決判處有期徒刑1年確定（第4案）；上開第2、3
    、4案件嗣經臺灣雲林地方法院以96年度聲減字第1280號裁
    定各減刑為有期徒刑6月、2月又15日、6月，且就第2、3案
    件定應執行刑為有期徒刑8月確定，並與上開第1案及經減刑
    後之第4案所處之刑接續執行，於96年12月26日縮短刑期假
    釋出監付保護管束，並於96年12月30日保護管束期滿未經撤
    銷假釋而視為執行完畢，有臺灣彰化地方法院檢察署刑案資
    料查註紀錄表及臺灣高等法院被告前案紀錄表各1份在卷可
    考，其於5年以內故意再犯本件有期徒刑以上之罪，為累犯
    ，應依刑法第47條第1項之規定，加重其刑。爰審酌被告因
    施用毒品經觀察、勒戒、強制戒治及刑之執行後，猶未能深
    切體認毒品危害己身之鉅，及早謀求脫離毒害之道，反而伺
    機再犯，未見有何收斂、警惕之意，無視於毒品對於自身健
    康之戕害及國家對於杜絕毒品犯罪之禁令，自有使其接受相
    當時期監禁以敦化性情之必要，惟念及被告犯後尚能坦承犯
    行，且施用毒品固戕害個人健康至深，然就他人權益之侵害
    仍屬有限，及其素行、犯罪動機、目的、手段、智識程度等
    一切情狀，量處如主文所示之刑，以示懲儆。扣案之第一級
    毒品海洛因6包（含與第一級毒品無從析離之包裝袋，合計
    淨重1.04公克、空包裝總重1.80公克），均係毒品危害防制
    條例第2條第2項第1款所定之第一級毒品，皆為違禁物，應
    均依同條例第18條第1項前段之規定，沒收銷燬之。扣案之
    注射針筒1支，係被告所有供其施用毒品海洛因所用之物，
    業經被告供明在卷，爰依刑法第38條第1項第2款之規定宣告
    沒收。
據上論斷，應依刑事訴訟法第273條之1第1項、第299條第1項前
段，毒品危害防制條例第10條第1項、第18條第1項前段，刑法第
11條前段、第47條第1項、第38條第1項第2款，判決如主文。
本案經檢察官陳茂榮到庭執行職務。
中    華    民    國    98    年    5     月    26    日
                  刑事第二庭          法  官  尚安雅
以上正本證明與原本無異。
如不服本判決，應於收受判決後10日內向本院提出上訴書狀，並
應敘述具體理由；其未敘述上訴理由者，應於上訴期間屆滿後20
日內向本院補提理由書（均須按他造當事人之人數附繕本「切勿
逕送上級法院」）。
中    華    民    國    98    年    6     月     1    日
                                      書記官   陳文俊
附錄本案論罪科刑法條全文：
毒品危害防制條例第10條
施用第一級毒品者，處 6 月以上 5 年以下有期徒刑。
施用第二級毒品者，處 3 年以下有期徒刑。


司法院資訊處製作；財團法人民間司法改革基金會備份。
